臺灣高等法院刑事判決
111年度上訴字第3328號
上  訴  人  
即  被  告  葉B  

指定辯護人  杜俊謙律師
上列上訴人因家暴傷害案件，不服臺灣臺北地方法院109年度訴
字第1071號，中華民國111年6月17日第一審判決（起訴案號：臺
灣臺北地方檢察署109年度偵字第11484號），提起上訴，本院判
決如下：
    主  文
原判決撤銷。
葉B無罪。
    理  由
一、公訴意旨略以：葉B與黎○○係夫妻關係，係家庭暴力防治法
    第3條第1款規定之家庭成員，兩人平時即因葉B另有女友及
    小孩管教事宜而有不睦，於民國108年12月28日晚間10時30
    分許，在臺北市○○區○○街0段00巷0號0樓之0即當時兩人共同
    居住之住處內，復因故而發生爭執。葉B竟基於傷害之犯意
    ，口咬黎○○手部、用行李箱毆打黎○○小腿、並徒手毆打黎○○
    之臂膀及胸部等，導致黎○○受有雙側上臂鈍挫傷、左側小腿
    鈍挫傷、左側前臂擦挫傷等傷害，嗣黎○○於109年3月18日報
    由警局處理，始獲上情。因認被告葉B所為，係涉犯刑法第2
    77條第1項、家庭暴力防治法第2條第2款家庭暴力之傷害罪
    嫌。
二、公訴意旨認被告涉有上開罪嫌，無非係以證人即告訴人黎○○
    之證述及臺北市立萬芳醫院診斷證明書、臺灣臺北地方法院
    109年度家護字第228號民事通常保護令為據。惟按犯罪事實
    應依證據認定之，無證據不得認定犯罪事實；又不能證明被
    告犯罪或其行為不罰者應諭知無罪之判決，刑事訴訟法第15
    4條第2項、第301條第1項，分別定有明文。
三、被告上訴意旨堅決否認有告訴人所指述之犯行，辯稱：我並
    沒有打黎○○，當時我在客廳的沙發睡覺，因為廖宜溱在108 
    年12月29日凌晨到我住處，小孩肚子不舒服打電話給廖宜溱
    ，請廖宜溱把藥送過來，廖宜溱到的時候，因為廖宜溱開錯
    房間門，造成黎○○誤會，黎○○受傷是因為當時他跟廖宜溱互
    相拉扯造成的等語。經查：
　㈠告訴人黎○○固確有於108年12月29日凌晨5時3分許至萬芳醫院
    急診，經診斷受有上開傷勢等情，並有萬芳醫院108年12月2
    9日診字第1080055293號診斷證明書、同院111年2月16日萬
    院醫病字第1110001291號函及所附病歷影本各1份可憑（109
    年度偵字第11484號卷【下稱偵卷】第11頁，原審卷第281至
    293頁）。又告訴人於案發後執本案犯罪事實向臺灣臺北地
    方法院家事庭聲請核發通常保護令獲准（臺灣臺北地方法院
    109年度家護字第228號裁定，下稱本案保護令），被告不服
    對之提出抗告後，經同院家事庭以109年度家護抗字第87號
    裁定駁回抗告確定等節，亦有該保護令及裁定各1份可考（
    偵卷第85至87頁，原審卷第335至339頁），並經原審依檢察
    官聲請（原審卷第343頁）核閱該家事事件全卷屬實，此部
    分固堪認定。然依上開證據僅能證明告訴人受有診斷書所記
    載之傷害，及告訴人於案發後執有本案犯罪事實而向臺灣臺
    北地方法院家事庭聲請核發通常保護令獲准，但並不能證明
    告訴人所受之上開傷害，係遭被告毆打所致。
  ㈡證人即告訴人黎○○固於原審審理時證稱：被告於108年12月28
    日晚間10時30分許，在當時我們同住的臺北市○○區○○街○○段
    住處內，因為女兒葉○A撕開他的香菸而動手打她，我見到後
    於是跟被告爭執，被告要我帶葉○A走，但因為這是我家，我
    不出去，被告就到房間把我的衣服都放到行李箱裡，叫我出
    去，見我拒絕就拿行李箱砸我的腳，後來在房間裡推來推去
    ，他用手打到我的胸口，又咬到我的手，我跟葉○A開始哭，
    被告見狀就到客廳，留我和葉○A在房間裡睡覺。差不多凌晨
    3時左右，我們母女正在睡覺時，廖宜溱突然開門開燈，進
    我房間，我因為害怕所以打電話給我胞姊，廖宜溱在客廳抱
    著被告，我於是又跟他們起口角，除了我左臉的擦挫傷是廖
    宜溱打的以外，本案傷勢都是被告打的。被告用手打我雙臂
    ，造成我雙臂受傷、左側前臂擦挫傷，以及用行李箱造成我
    的左側小腿鈍挫傷，被告打我時，在場的只有我、被告及葉
    ○A，被告拿來砸我左腳的行李箱不會很大，有放東西進去大
    概10公斤左右等語明確（原審卷第196至202頁）。告訴人上
    開證述之內容，固與上開診斷證明書及就診病歷所記載之傷
    勢相符。惟告訴人之告訴，係以使被告受刑事訴追為目的，
    是其陳述是否與事實相符，仍應調查其他證據以資審認，庶
    免冤抑。
　㈢查告訴人黎○○曾持同一份診斷證明書對廖宜溱提出告訴，並
    於警詢中指稱：我於108年12月29日03時在家中與廖宜溱因
    介入我與丈夫之感情，進而與對方發生口角糾紛，隨後，遭
    對方推擠甚至毆打我左臉及左手小腿，我於同日05時03分至
    萬芳醫院驗傷，我左臉擦挫傷、雙側上臂鈍挫傷、左側耳耳
    鳴、左側小腿鈍挫傷、左側前臂擦挫傷等傷害甚詳(109偵13
    040卷第7頁反面)。依上開告訴人黎○○於警詢時第一時間之
    供述，其所遭受之上開傷害，均係廖宜溱所為，並非被告所
    為。再證人廖宜溱也於原審審理時證稱，當天沒有看到被告
    對告訴人有動手傷害之情事，當時我跟黎○○拉扯，被告就把
    我們拉開，黎○○的傷害可能是我跟她拉扯所造成的等語(原
    審卷第206頁)，此情核與證人廖宜溱於另案，告訴人黎○○告
    訴證人廖宜溱傷害案件於警詢中之供述：當時我們有發生拉
    扯(109偵13040卷第7頁反面)，黎○○有打我等語前後證述互
    核一致，可見證人廖宜溱之證述情節，始終一致，應較可信
    。反觀告訴人黎○○持同一份診斷證明書對廖宜溱提出告訴，
    指稱診斷書所記載之傷勢，均係證人廖宜溱所造成；但卻於
    本案中改口，指稱診斷書所記載之傷勢，均係被告所造成，
    明顯前後指述不一，且互為矛盾。而證人即告訴人胞姊黎○C
    於本案保護令之抗告程序中雖證稱：案發後告訴人哭著打電
    話給我，於是我在108年12月29日凌晨抵達告訴人家中，到
    場後我看到告訴人手受傷，我問告訴人是不是廖宜溱打的，
    告訴人說手跟腳的傷都是被告於前一晚（28日）晚上快11點
    時打的，後來告訴人跟廖宜溱在爭執，被告將二人勸開，廖
    宜溱有打告訴人的臉等語明確（家護抗卷第42至43頁），亦
    與告訴人於上開另案於警詢時之指述不符，況且證人黎○C並
    未親眼目睹被告毆打告訴人之事實，而是聽聞自告訴人之指
    述，而告訴人之指述既有上述矛盾之處，則證人黎○C聽聞自
    告訴人黎○○之指述，自亦不能採信。是依上足證，告訴人黎
    ○○關於本案所指述，遭被告以口咬手部、用行李箱毆小腿、
    並徒手毆打臂膀及胸部等，導致告訴人黎○○受有雙側上臂鈍
    挫傷、左側小腿鈍挫傷、左側前臂擦挫傷等傷害，顯不可採
    信。
　㈣證人即被告女兒葉○A亦於原審審理時證稱：我於108年12月28
    日晚上至翌（29）日凌晨間均未聽見家中有哭聲或使用行李
    箱之聲音，我當天是因為肚子痛請廖宜溱送藥過來，廖宜溱
    要走的時候，黎○○擋在門口不讓他走等語（原審卷第209至2
    13頁）。可見當時是告訴人與廖宜溱發生衝突而已，與告訴
    人於另案上述警詢之指述一致，也與證人廖宜溱之上開證述
    相符，更可以證明被告上訴意旨所辯，應係屬實。
　㈤至於臺灣臺北地方法院固據告訴人黎○○之指述，及上開診斷
    證明書等認定被告有違反家庭暴力防治法之事實，並據以核
    發上開保護令，然此乃臺灣臺北地方法院家事法庭之判斷，
    與本院之獨立判斷互不拘束，自亦無從證明被告有公訴意旨
    所指之傷害犯行。　　　
四、綜上所述，本件告訴人黎○○之指述既有上述明顯重大前後矛
    盾之瑕疵，則公訴意旨所舉上開臺北市立萬芳醫院診斷證明
    書、臺灣臺北地方法院109年度家護字第228號民事通常保護
    令等證據，自均不足以說服使本院確信被告有起訴書所載之
    犯行，則本諸罪證有疑應以利於被告認定之古訓，以及刑事
    訴訟法第154條第1項所定之無罪推定法則，自應為被告無罪
    之諭知，以免冤抑。原審判決認事用法既有違誤，自應撤銷
    改判，並為被告無罪判決之諭知。
據上論斷，應依刑事訴訟法第369條第1項前段、第364條、第301
條第1項，判決如主文。
本案經檢察官蕭惠菁提起公訴，檢察官曾俊哲到庭執行職務。
中　　華　　民　　國　　111 　年　　12　　月　　7 　　日
                  刑事第十九庭  審判長法　官  曾淑華
                                      法　官  李殷君
                                      法　官  陳文貴
以上正本證明與原本無異。
如不服本判決，應於收受送達後20日內向本院提出上訴書狀，其
未敘述上訴之理由者並得於提起上訴後20日內向本院補提理由書
（均須按他造當事人之人數附繕本）「切勿逕送上級法院」。
                                      書記官  俞妙樺
中　　華　　民　　國　　111 　年　　12　　月　　7 　　日